臺灣花蓮地方法院民事裁定
110年度監宣字第199號
聲  請  人  陳昭惠

相  對  人  陳碧連



利害關係人  陳鴻儀

上  三  人
送達代收人  周志剛
上列當事人間監護宣告事件，本院裁定如下：
    主    文
宣告陳碧連（女，民國00年0月0日生，身分證統一編號：Z00000
0000號）為受監護宣告之人。
選定陳昭惠（女，民國00年0月00日生，身分證統一編號：Z0000
00000號)為受監護宣告之人之監護人。
指定陳鴻儀（男，民國00年0月00日生，身分證統一編號：Z0000
00000號）為會同開具財產清冊之人。
聲請費用新臺幣壹仟元由受監護宣告之人負擔。
    理   由
一、聲請意旨略以：聲請人陳昭惠為相對人陳碧連之妹。相對人
    因罹患思覺失調症，已不能為意思表示或受意思表示或辨識
    其意思表示之效果，爰依法聲請宣告相對人為受監護宣告之
    人，併選定聲請人陳昭惠為監護人、指定相對人之弟陳鴻儀
    為會同開具財產清冊之人等語，並提出繼承系統表、戶籍謄
    本、親屬會議紀錄、同意書、印鑑證明等件為證。
二、監護宣告部分：
（一）按對於因精神障礙或其他心智缺陷，致不能為意思表示或
      受意思表示，或不能辨識其意思表示之效果者，法院得因
      本人、配偶、四親等內之親屬、最近一年有同居事實之其
      他親屬、檢察官、主管機關、社會福利機構、輔助人、意
      定監護受任人或其他利害關係人之聲請，為監護之宣告，
      民法第14條第1 項定有明文。查本件聲請人係相對人之妹
      ，有戶籍謄本在卷可考（見本院卷第47頁），本件聲請於
      法相符，先予敘明。
（二）本院在鑑定人臺北榮民總醫院玉里分院（下稱榮總玉里分
      院）平烈勇醫師前訊問相對人，審驗相對人之心神狀況，
      相對人能回答本院之提問，但對於人物、地點及部分簡易
      計算回答錯誤，此有訊問筆錄在卷足憑（見本院卷第79頁
      至第87頁）。又該院精神鑑定報告書略以：相對人罹患思
      覺失調症，病情呈慢性化，目前偶有殘餘精神病狀干擾，
      神經認知功能逐漸退化，社會功能受病情和認知功能影響
      ，自我照顧能力和日常生活作息需他人督促才能完成，其
      認知功能可能不足以支撐相對人做複雜事務判斷、金錢管
      理與獨立自主生活。鑑定結果認相對人有思覺失調症，為
      意思表示或受意思表示或辨識其意思表示效果之能力顯有
      不足，經藥物和復健治療持續兩年以上，認知和社會功能
      仍舊退化中，病情呈現慢性化，無法回復正常狀態等語，
      有榮總玉里分院111年1月3日北總玉醫企字第1100601727
      號函暨精神鑑定報告書在卷可參（見本院卷第93頁至第99
      頁）。足認相對人因思覺失調症，致日常生活自理能力欠
      佳，且其認知功能已難支撐其處理複雜事務及管理財產，
      並考量其思覺失調症經治療復健後未有顯著改善，且病情
      將持續惡化而不可逆，綜合判斷相對人應已至不能為意思
      表示或受意思表示或辨識其意思表示效果之程度。故本件
      聲請有理由，應予准許，爰宣告相對人陳碧連為受監護宣
      告之人。
三、選任監護人及開具財產清冊之人部分：
（一）按受監護宣告之人應置監護人。法院為監護之宣告時，應
      依職權就配偶、四親等內之親屬、最近一年有同居事實之
      其他親屬、主管機關、社會福利機構或其他適當之人選定
      一人或數人為監護人，並同時指定會同開具財產清冊之人
      。法院為前項選定及指定前，得命主管機關或社會福利機
      構進行訪視，提出調查報告及建議。監護之聲請人或利害
      關係人亦得提出相關資料或證據，供法院斟酌。法院選定
      監護人時，應依受監護宣告之人之最佳利益，優先考量受
      監護宣告之人之意見，審酌一切情狀，並注意下列事項：
      (1)受監護宣告之人之身心狀態與生活及財產狀況。(2)受
      監護宣告之人與其配偶、子女或其他共同生活之人間之情
      感狀況。(3) 監護人之職業、經歷、意見及其與受監護宣
      告之人之利害關係。(4) 法人為監護人時，其事業之種類
      與內容，法人及其代表人與受監護宣告之人之利害關係。
      民法第1110條、第1111條、第1111條之1 分別定有明文。
      家事事件法第176 條第1 項明定家事事件法第106 條於聲
      請監護宣告事件準用之，即法院為審酌受監護人之最佳利
      益，得徵詢主管機關或社會福利機構之意見，請其進行訪
      視或調查，並提出報告及建議。又監護宣告之裁定，應同
      時選定監護人及指定會同開具財產清冊之人，並附理由；
      法院為前項之選定及指定前，應徵詢被選定人及被指定人
      之意見，家事事件法第168 條第1 項、第2 項亦有明定。
（二）相對人陳碧連受監護宣告，本院應依職權選任監護人。本
      院依職權囑託維安社會工作師事務所進行訪視，據覆略以
      ：相對人目前安置於榮總玉里分院，受有良好之照護等語
      ，有維安社會工作師事務所111年1月13日維安監宣字第11
      1005號函暨成年人之監護宣告案件之訪視評估報告在卷可
      參（見本院卷第101頁至第107頁）。又本院依職權委託新
      北市政府社會局訪視聲請人，據覆略以：聲請人現居新北
      市新店區，身體健康、意識清楚，有意願擔任監護人，自
      述每年皆定期偕手足至玉里探視相對人1次，最近一次探
      視於110年12月24日。又案家手足間關係良好，各手足在
      各領域間均有所成就，經濟狀況良好。相對人現受機構照
      護之事宜及費用，主要由相對人之大弟即利害關係人陳鴻
      儀及二弟安排處理，評估受照護之資源無虞。考量相對人
      年邁且對現居機構環境熟悉，家族間有共識擬將相對人繼
      續安置於現居機構至終老等語，有新北市政府社會局111
      年1月14日新北社工字第1110095553號函暨個案處理報告
      在卷可稽( 見本院卷第109頁至第112頁) 。
（三）本院審酌上開訪視評估報告，認聲請人為相對人之妹，能
      定期前往探視相對人，手足間感情良好、關係緊密，應能
      以相對人之最佳利益考量，適切安排相對人之照護計畫，
      亦有意願擔任相對人之監護人，故認由聲請人擔任監護人
      ，較能符合受監護宣告之人之最佳利益，爰選定聲請人陳
      昭惠為監護人，如主文第2 項所示。另利害關係人陳鴻儀
      為相對人之大弟，過往主要處理相對人之照護事宜，其同
      意擔任會同開具財產清冊之人，能與聲請人合作處理相對
      人相關事務，瞭解並能認知會同人應有之責任與義務，爰
      指定利害關係人陳鴻儀為會同開具財產清冊之人，以資充
      實相對人之最佳利益，如主文第3 項所示。
（四）末按民法第1113條準用同法第1099條之規定，於監護開始
      時，監護人陳昭惠對於受監護宣告人陳碧連之財產，應會
      同利害關係人陳鴻儀，於2 個月內開具財產清冊陳報法院
      ，併此敘明。
四、依家事事件法第164 條第2 項裁定如主文。
中　　華　　民　　國　　111 　年　　1 　　月　　22　　日
                     家事法庭   法  官  陳淑媛
以上正本係照原本作成。
如對本裁定抗告，須於裁定送達後10日之不變期間內，向本院提
出抗告狀，並繳納抗告費新臺幣1,000元。　　　　　　　　　
中　　華　　民　　國　　111 　年　　1 　　月　　22　　日
                                書記官  鄭嘉鈴